臺灣高雄地方法院刑事判決　　　　　　　96年度易字第1229號
公　訴　人　臺灣高雄地方法院檢察署檢察官
被　　　告　甲○○
上列被告因違反保護令罪案件，經檢察官提起公訴（96年度偵字
第1537號），本院判決如下：
    主  文
甲○○違反法院依家庭暴力防治法所為之禁止通話、騷擾之民事
通常保護令裁定，處有期徒刑月，如易科罰金，以新台幣壹仟
元折算壹日。
    事  實
一、緣甲○○與丙○○2 人本為夫妻，彼此間具有家庭暴力防治
    法第3 條所規定之家庭成員關係。又丙○○前因遭受張振山
    施加暴行、因而向本院聲請聲請核發保護令，遂由本院於民
    國95年6 月7 日准予核發95年度家護字第533 號民事通常保
    護令在案、且裁定有效期間為1 年，該保護令除於同年6 月
    12日送達予張鎮杉所委任之訴訟代理人收受外，另於同年月
    14日再由高雄縣政府警察局林園分局林園派出所員警李仁忠
    前往甲○○位於高雄縣林園鄉○○村○○○路51號住處，向
    其告知該保護令內容及不得任意違反等情而依法執行之。詎
    甲○○明知依據前述民事通常保護令規定不得直接或間接對
    丙○○為騷擾、通話之行為，仍基於違反上開保護令之犯意
    ，先於95年12月15日19時前某時許，逕以電話撥打丙○○使
    用之行動電話門號而與其通話，復因甲○○於電話中表示當
    日要帶走小孩、但遭丙○○加以拒絕後，甲○○即以「王八
    蛋」、「瘋女人」等不雅言詞辱罵丙○○，藉此方式對丙○
    ○實施通話及騷擾等不法行為，進而違反前開民事通常保護
    令裁定內容。
二、案經高雄市政府警察局左營分局報請台灣高雄地方法院檢察
    署檢察官偵查起訴。
    理  由
壹、本件關於證據能力之意見：
  一、證人丙○○警詢中之陳述無證據能力：
      按刑事訴訟法第159 條之2 規定，被告以外之人於檢察事
      務官、司法警察官或司法警察調查中所為之陳述，與審判
      中不符時，其先前之陳述具有較可信之特別情況，且為證
      明犯罪事實存否所必要者，得為證據。觀乎證人丙○○前
      於警詢中雖陳稱：被告於案發當日晚間前往伊住處表示要
      帶走小孩一事遭到拒絕後，曾以言語辱罵伊云云，嗣於本
      院審理中則改稱：被告僅於事前在電話中曾以「王八蛋」
      、「瘋女人」等不雅言詞辱罵伊，又被告事後雖曾前往其
      住處門外，但僅有探視小孩、並無任何違反保護令行為等
      語。是該證人就此部分先後所述顯有不符。然本院觀諸證
      人丙○○既於審判程序中業經依法具結後、再由檢察官及
      被告分別予以詰問，是其所為陳述應屬較為可信，況本件
      既未據檢察官說明證人丙○○前開警詢中所述有何特別可
      信之客觀情況，依前開法條意旨，自應逕以該證人於本院
      審理中所為證述作為認定事實之依據，再無引用其警詢中
      所述之必要。
  二、證人丙○○於偵查中之陳述亦不具證據能力：
      按證人、鑑定人依法應具結而未具結者，其證言或鑑定意
      見，不得作為證據，刑事訴訟法第158 條之3 定有明文。
      從而被告以外之人於偵查中向檢察官所為之陳述，仍應依
      法具結，始有證據能力（最高法院94年度台上字第913 號
      判決意旨參照）。查證人丙○○前於偵查中雖經台灣高雄
      地方法院檢察署檢察官加以訊問，並命其就被告前揭犯罪
      事實予以陳述，然因該證人是時並未由檢察官依法命其具
      結後再為證述，參以前揭說明，證人丙○○於偵查中之陳
      述要因未能依法具結而不具證據能力。
貳、實體部分：
  一、訊之被告固坦承於95年12月15日19時前某時許，曾以電話
      與丙○○通話之事實，惟矢口否認有何違反保護令犯行。
      辯稱：伊並沒有收到保護令、也不知道保護令內容為何；
      更沒有在電話中辱罵丙○○云云。經查：
    (一)被告於95年12月15日19時前某時許，曾以電話撥打丙○○
      使用之行動電話門號而與其通話一節，業經證人丙○○到
      庭指證屬實，復據被告坦認上情不諱，足徵被告此部分自
      白核與事實相符，堪予採信。又被告前於95年間因對丙○
      ○施暴，業經丙○○向本院聲請核發95年度家護字第533
      號民事通常保護令獲准，遂於同年6 月12日合法送達予被
      告之訴訟代理人收受在案，復於同年月14日再由高雄縣政
      府警察局林園分局林園派出所員警李仁忠依法前往被告上
      揭住處執行前開保護令，向其告知該保護令內容及不得任
      意違反等情，各據證人丙○○、李仁忠於本院審理中證述
      綦詳，並有前開民事通常保護令影本暨送達證書、高雄縣
      政府林園分局96年4 月2 日高縣林警偵字第0960005997號
      函附保護令執行紀錄表各1 件在卷可稽，故衡情被告當可
      透過其訴訟代理人轉交、或經由前述員警執行保護令過程
      而知悉前開保護令內容，是其辯稱並未收到保護令、且不
      知保護令內容云云，顯與事實有悖，洵無足採。再者，被
      告雖迭辯以並未在電話中辱罵丙○○云云，然此部分事實
      亦據證人丙○○到庭具結證述被告確有在該次通話過程中
      逕以「王八蛋」、「瘋女人」等不雅言詞辱罵伊之情無訛
      ，是被告空言否認犯行云云，實難憑採。綜此以觀，本件
      被告自收受並知悉前開保護令內容後，猶於前述時間與相
      對人丙○○通話、甚而在電話中以不雅言詞辱罵丙○○之
      事實，至堪認定。
    (二)查本件被告實施前開行為後，家庭暴力防治法業於96年3
      月28日修正公布，並於同年月30日起生效施行。修正前家
      庭暴力防法治法第13條第2 項關於法院核發通常保護令之
      要件及內容等規定、以及修正前第50條關於違反保護令罪
      所設處罰規定，均已分別移置修正後第14條第1 項及第61
      條加以規範；惟就違反法院所為禁止實施家庭暴力及禁止
      通話、騷擾之民事通常保護令裁定，係犯該法之違反保護
      令罪部分，其構成要件及法定刑度均無變更，僅係單純條
      號及文字修正，俱不影響構成要件及法律效果之可罰性範
      圍，故不生行為後法律變更須比較新、舊法之問題，應依
      一般法律適用原則，逕依現行法即修正後規定論處合先敘
      明。按依家庭暴力防治法第61條第2 款規定，違反法院依
      第14條第1 項、第16條第3 項所為裁定禁止通話、騷擾行
      為者，即為該法所稱違反保護令罪。又參以同法第2 條第
      3 款規定（修正前第2 條第3 項），所謂「騷擾」係指任
      何打擾、警告、嘲弄或辱罵他人之言語、動作或製造使人
      心生畏怖情境之行為。準此，本件被告明知依據前開民事
      通常保護令內容不得直接或間接對丙○○為騷擾、通話等
      行為，猶逕與丙○○通話、並以上述不雅言詞辱罵丙○○
      而加以騷擾，是其所為確已該當家庭暴力防治法第61條第
      2 款違反保護令罪之構成要件甚明。
    (三)綜前所述，本件事證明確，被告前開違反保護令之犯行洵
      堪認定，應依法論科。
  二、核被告甲○○所為，係違反家庭暴力防治法第61條第2 款
      違反法院所為禁止實施家庭暴力行為之民事通常保護令罪
      。爰審酌被告於本院依法裁定核發民事通常保護令後，竟
      不知應予確實遵守，仍任意違反保護令內容，率爾與被害
      人通話且對其實施騷擾等不法侵害行為，足見其法治觀念
      薄弱，並兼衡其犯罪動機、手段、品行、生活狀況及智識
      程度，及犯罪後猶飾詞否認犯行、難見悔意等一切情狀，
      量處如主文所示之刑，並諭知易科罰金折算標準，以資懲
      儆。
  三、公訴意旨另以：被告於實施前開有罪部分所示犯行後，復
      於95年12月15日19時50分許，前往丙○○位於高雄市左營
      區○○○路570 號5 樓之2 住處，要求丙○○讓其將兒子
      張００帶離該處，而以此方式騷擾丙○○，遂認被告此部
      分亦構成家庭暴力防治法第50條第2 款違反保護令罪云云
      。惟按，犯罪事實應依證據認定之，無證據不得認定其犯
      罪事實，又不能證明被告犯罪者，應諭知無罪之判決，刑
      事訴訟法第154 條第2 項、第301 條第1 項分別定有明文
      。所謂證據，係指足以認定被告確有犯罪行為之積極證據
      而言，該項證據自須適合於被告犯罪事實之認定，始得採
      為斷罪資料。苟積極證據不足為不利於被告事實之認定時
      ，即應為有利於被告之認定，更不必有何有利之證據，最
      高法院29年上字第3105號、30年上字第816 號分別著有判
      例可資參照。查本件茲據證人丙○○先後於警詢及本院審
      理中均證稱：伊因為先前兒子讓被告帶走後、再回來時常
      常發現兒子身上有傷，所以不願意讓被告將兒子帶走，但
      案發當日伊有同意讓被告於上述時間前往看小孩，且被告
      當時僅在伊住處門外探視兒子，並無任何違反保護令之舉
      等語甚詳，且與是時同在現場之證人乙○○到庭證述之情
      互核相符，顯見被告事前既先獲取丙○○之同意後、方始
      前往上址探視小孩，且探視過程亦無任何違反保護令內容
      之不法行為，是依公訴人所述犯罪事實及所憑證據尚難證
      明被告此部分有何違反保護令之犯行。揆諸前揭說明，當
      不得遽為不利於被告之認定。此外，復查無其他積極證據
      足資證明被告果有公訴人此部分所指犯行，惟此部分核與
      前揭有罪部分有實質上一罪關係，爰不另為無罪之諭知，
      併此敘明。
據上論斷，應依刑事訴訟法第299 條第1 項，家庭暴力防治法第
61條第2 款，刑法第11條前段、第41條第1 項前段，判決如主文
。
中　　華　　民　　國　　96　　年　　5 　　月　　23　　日
                  刑事第四庭  法官 郭玫利
                              法官 林意芳
                              法官 陳明呈
以上正本證明與原本無異。
如不服本判決，應於收受送達後10日內向本院提出上訴書狀。
中　　華　　民　　國　　96　　年　　5 　　月　　28　　日
 　　　　　　　　　　       書記官 林明忠
附錄本判決論罪科刑之法條：
家庭暴力防治法第61條
違反法院依第十四條第一項、第十六條第三項所為之下列裁定者
，為本法所稱違反保護令罪，處三年以下有期徒刑、拘役或科或
併科新臺幣十萬元以下罰金：
  一禁止實施家庭暴力。
  二禁止騷擾、接觸、跟蹤、通話、通信或其他非必要之聯絡行
    為。
  三遷出住居所。
  四遠離住居所、工作場所、學校或其他特定場所。
  五完成加害人處遇計畫。
